【裁判字號】    99,易,2027
【裁判日期】    991208
【裁判案由】    詐欺
【裁判全文】
臺灣高雄地方法院刑事判決              99年度易字第2027號
公  訴  人  臺灣高雄地方法院檢察署檢察官
被      告  楊丁旭
上列被告因詐欺案件，經檢察官提起公訴（99年度偵字第5269號
），被告於本院準備程序中為有罪之陳述，經合議庭裁定由受命
法官依簡式審判程序獨任審理，本院判決如下：
    主  文
楊丁旭幫助犯詐欺取財罪，累犯，處有期徒刑月，如易科罰金
，以新臺幣壹仟元折算壹日。
    事  實
一、楊丁旭前於民國85年間因肅清煙毒條例案件，經本院以85年
    度訴字第3216號判決判處有期徒刑3 年8 月確定，90年5 月
    18日縮短刑期假釋出獄；復於92年間再因竊盜案件，經本院
    以92年度易字第1997號判決判處有期徒刑6 月確定，並撤銷
    上開假釋，接續執行殘刑；嗣上開2 罪分別經減刑為有期徒
    刑1 年9 月及3 月，並接續執行，而於96年10月15日縮短刑
    期執行完畢。詎猶不知悔改，明知國內社會上層出不窮之詐
    騙集團或不法份子為掩飾其不法行徑，隱匿其不法所得，避
    免執法人員之追究及處罰，常蒐購並使用他人金融帳戶進行
    存、提款與轉帳等行為，在客觀上可以預見一般取得他人帳
    戶使用之行徑，常與進行財產犯罪所需有密切關聯，竟以縱
    有人持其存款帳戶作為詐騙之犯罪工具，亦不違其本意之幫
    助詐欺取財犯意，於民國97年9 月1 日下午1 時許，在高雄
    市○○區○○路與建工路口，將其所有合作金庫商業銀行灣
    內分行（下稱合作金庫）帳號0000000000000 號帳戶之存摺
    、提款卡及密碼，交付予真實姓名年籍不詳之之成年女子，
    而容任該不詳女子及其所屬詐騙集團成員使用上開合作金庫
    帳戶做為詐欺取財之犯罪工具。嗣該詐騙集團成員取得上開
    合作金庫帳戶後，共同基於意圖為自己不法所有之犯意聯絡
    ，於97年10月13日某時許，由該詐騙集團之成員撥打電話向
    林文婷佯稱：渠等係澳門美高梅博彩公司「楊副理」、「趙
    經理」，可幫其申請成為該公司會員，並提供準確之大樂透
    號碼，為其贏得大樂透彩金，然需先支付公關費及會員費用
    云云，致林文婷陷於錯誤，而分別於97年10月14日下午3 時
    18分許及翌（15）日中午12時34分許，分別匯款新臺幣（下
    同）6 萬元之「公關費」（起訴書誤載為4 萬元，應予更正
    ）及11萬2,000 元之「會員費用」，共計17萬2,000 元至楊
    丁旭上開合作金庫帳戶內，隨即遭提領一空。嗣林文婷察覺
    有異，始報警循線查獲。
二、案經林文婷訴由高雄市政府警察局三民第一分局移送臺灣高
    雄地方法院檢察署檢察官偵查起訴。
    理  由
一、本件被告楊丁旭所犯為死刑、無刑徒刑或最輕本刑為3 年以
    上有期徒刑以外之罪，其於準備程序中就被訴犯罪事實，為
    有罪之陳述，經法官告知簡式審判程序之旨，並聽取當事人
    之意見後，依刑事訴訟法第273 條之1 第1 項規定，本院合
    議庭裁定由受命法官獨任進行簡式審判程序，合先指明。
二、上揭犯罪事實，業據被告楊丁旭於本院審理時坦承不諱（見
    本院易字卷第27頁、第34頁）；而與證人即告訴人林文婷於
    警詢時供述：伊遭詐騙集團詐騙如犯罪事實所示財物等情節
    ，均參核相符（見警卷第12至15頁）；並有臺北市政府警察
    局大安分局新生南路派出所受理刑事案件報案三聯單、受理
    各類案件記錄表、受理詐騙帳戶通報警示簡便格式表、內政
    部警政署反詐騙案件記錄表各1 份、合作金庫存款憑條2 紙
    、該詐騙集團成員所偽造之香港澳門娛樂博彩公司博彩號碼
    單1 紙、合作金庫灣內分行9999年9 月15日合金灣存字第09
    90003729號函附被告楊丁旭上開合作金庫帳戶之開戶基本資
    料及交易明細各1 份附卷可稽（見警卷第16至19、37至39、
    43頁，本院審易卷第30至34頁）。是本件被告之自白，與卷
    內積極事證均互核相符，應堪採認。
三、按金融帳戶為個人之理財工具，而政府開放金融業申請設立
    後，金融機構大量增加，一般民眾皆可以存入最低開戶金額
    之方式自由申請開設金融帳戶，並無任何特殊之限制，因此
    一般人申請存款帳戶極為容易而便利，且得同時在不同金融
    機構申請多數存款帳戶使用，故除非充作犯罪使用，並藉此
    躲避警方追緝，一般正常使用之存款帳戶，並無向他人租用
    或購買帳戶存摺、提款卡及密碼等物，而使用他人帳戶之必
    要，此為一般人日常生活所熟知之常識。何況，金融帳戶攸
    關存戶個人財產權益，專屬性甚高，衡諸常理，若非與本人
    有密切關係，不可能提供個人帳戶供他人使用，縱有交付個
    人帳戶給他人使用之特殊情形，亦必會瞭解他人使用帳戶之
    目的始行提供，參以坊間報章雜誌及新聞媒體，對於以簡訊
    、電話等方式通知中獎或如退稅等其他類似之不法詐騙方法
    及該不法詐騙集團經常收購他人存款帳戶，以隱匿渠等詐欺
    取財犯罪之不法行徑，規避檢警等執法人員之查緝，類此在
    社會上層出不窮之案件，亦迭經報導及再三披露，而本件被
    告楊丁旭乃心智健全之成年人，自能預見將金融帳戶之提款
    卡及密碼等物交付給不認識之他人，有可能遭他人利用為與
    財產有關之犯罪工具，竟仍提供給他人使用，足認被告確有
    幫助他人實施詐欺犯罪之不確定故意甚明。從而，本案事證
    明確，被告犯行堪予認定，應依法論科。
四、次按刑法上之幫助犯，係以幫助之意思，對於正犯資以助力
    ，而未參與實施犯罪之行為者而言（最高法院27年台上字第
    1333號、49年台上字第77號判例意旨參照）。是以如未參與
    實施犯罪構成要件之行為，且非以合同意思而係出於幫助之
    意思提供助力者，即屬幫助犯，而非共同正犯。本件被告楊
    丁旭基於幫助詐欺取財之故意，提供其上開合作金庫帳戶之
    存摺、提款卡及密碼等物給詐騙集團使用，雖使該詐騙集團
    成員得共同基於詐欺取財之犯意聯絡，由其中數人向被告訴
    人林文婷詐取財物，並以被告所提供之上開合作金庫帳戶供
    作指定匯款之帳戶，規避檢警機關之追緝，以遂行詐欺取財
    之犯行，然被告提供帳戶供人使用之行為，並不等同於向告
    訴人施以欺罔之詐術行為，且亦無證據證明被告有參與詐欺
    取財犯行之構成要件行為，衡諸前揭說明，自應僅論以幫助
    犯。是核被告所為，係犯刑法第30條第1 項前段、第339 條
    第1 項之幫助詐欺取財罪。被告並未實際參與詐欺取財犯行
    ，所犯情節較正犯輕微，爰依刑法第30條第2 項規定，減輕
    其刑。另被告前於85年間因肅清煙毒條例案件，經本院以85
    年度訴字第3216號判決判處有期徒刑3 年8 月確定，於90年
    5 月18日縮短刑期假釋出獄；復於92年間再因竊盜案件，經
    本院以92年度易字第1997號判決判處有期徒刑6 月確定，並
    撤銷上開假釋，接續執行殘刑；嗣上開2 罪分別經減刑為有
    期徒刑1 年9 月及3 月，並接續執行，而於96年10月15日縮
    短刑期執行完畢，有臺灣高等法院被告全國前案紀錄表1 份
    附卷可稽，被告於上開有期徒刑執行完畢後，5 年內故意再
    犯本件有期徒刑以上之罪，為累犯，應依刑法第47條第1 項
    規定，加重其刑，並與上開幫助犯減輕其刑部分，依法先加
    後減之。爰審酌當今詐騙集團手法不斷翻新，行徑猖獗，嚴
    重危害人與人間互信基礎及社會安寧秩序，而被告竟將其上
    開合作金庫帳戶之存摺、提款卡及密碼等物交付予不詳女子
    ，使其所屬詐騙集團之成員藉此方式輕易於詐騙後取得財物
    ，致檢警機關難以追緝，助長詐騙之犯罪風氣，且因而致告
    訴人林文婷受騙，並受有17萬2,000 元之財產損失，行為殊
    不可取；惟衡以被告犯後能於本院審理時坦承犯行，犯後態
    度尚可，並考量其犯罪之動機、目的、手段、所生危害、智
    識程度、生活狀況等一切情狀，量處如主文所示之刑，並諭
    知如易科罰金之折算標準，以資懲儆。至被告所有供本件詐
    騙匯款使用之上開合作金庫帳戶之存摺、提款卡，雖係被告
    所有幫助犯罪所用之物，惟既未扣案，且上揭帳戶業經警方
    查明係供詐騙匯款所用，應已遭該詐騙集團放棄使用而丟棄
    滅失，為免日後執行之困難，爰不另為沒收之宣告，附此敘
    明。
據上論斷，應依刑事訴訟法第273 條之1 第1 項、第284 條之 1
、第299 條第1 項前段，刑法第30條第1 項前段、第2 項、第33
9 條第1 項、第41條第1 項前段、第47條第1 項，刑法施行法第
1 條之1 ，判決如主文。
本案經檢察官盧葆清到庭執行職務。
中    華    民    國    99    年    12    月    8     日
                      刑事第五庭      法  官  陳盈吉
以上正本證明與原本無異。
如不服本判決，應於判決送達後10日內，向本院提出上訴狀。
中    華    民    國    99    年    12    月    8     日
                                      書記官  陳展榮
附錄本判決論罪科刑法條：
中華民國刑法第30條
幫助他人實行犯罪行為者，為幫助犯。雖他人不知幫助之情者，
亦同。
幫助犯之處罰，得按正犯之刑減輕之。
中華民國刑法第339條
（普通詐欺罪）
意圖為自己或第三人不法之所有，以詐術使人將本人或第三人之
物交付者，處 5 年以下有期徒刑、拘役或科或併科 1 千元以下
罰金。
以前項方法得財產上不法之利益或使第三人得之者，亦同。
前二項之未遂犯罰之。

司法院資訊處製作；財團法人民間司法改革基金會備份。
